最高法院刑事判決　　　　　　　　　　111年度台上字第397號
上　訴　人　詹祐誠


選任辯護人　張立筠律師
上列上訴人因加重詐欺案件，不服臺灣高等法院中華民國110 年
10月6日第二審判決（110年度上訴字第2045號，起訴案號：臺灣
臺北地方檢察署109年度少連偵字第145號、109年度偵字第17977
號），提起上訴，本院判決如下：
    主  文
上訴駁回。
    理  由
一、按刑事訴訟法第377 條規定，上訴於第三審法院，非以判決
    違背法令為理由，不得為之。是提起第三審上訴，應以原判
    決違背法令為理由，係屬法定要件。如果上訴理由書狀並未
    依據卷內訴訟資料，具體指摘原判決不適用何種法則或如何
    適用不當，或所指摘原判決違法情事，顯與法律規定得為第
    三審上訴理由之違法情形，不相適合時，均應認其上訴為違
    背法律上之程式，予以駁回。
二、本件原判決維持第一審依想像競合犯規定，從一重論處上訴
    人詹祐誠如附表編號1至5所示之3 人以上共同詐欺取財（下
    稱加重詐欺取財）5 罪刑（均另犯較輕之一般洗錢罪；並定
    其應執行有期徒刑2 年）及諭知沒收部分之判決，駁回上訴
    人在第二審之上訴，已引用第一審判決書記載之犯罪事實、
    證據及理由，並補充說明何以駁回上訴人提起第二審上訴之
    理由。
三、原判決復已載敘第一審如何認定上訴人主觀上確有加重詐欺
    取財及洗錢之不確定故意，而參與本件詐欺集團，擔任依該
    詐欺集團其他成員指示，領取、轉送內裝有存摺等物包裹之
    「收簿手」（或稱取簿手、領簿手）工作，同屬詐欺犯罪之
    一環，致各該被害人受有金錢損失，何以與本件詐欺集團其
    他成員間，有犯意聯絡及行為分擔，均應論以共同正犯等情
    甚詳。所為論斷，有卷存事證足憑，並無認定事實未憑證據
    之情形，亦無上訴意旨所指摘適用經驗、論理等證據法則不
    當或判決理由欠備之違誤，自屬原審採證、認事之適法職權
    行使，不容任意指摘為違法。
四、刑之量定、酌定應執行之刑期，均屬事實審法院得依職權裁
    量範疇。原判決已說明第一審係以上訴人之責任為基礎，依
    上訴人尚不構成累犯之前科紀錄和犯罪情狀，及於審理時坦
    承犯罪，並與其中3 名被害人達成和解，賠償彼等部分之金
    錢損失，暨審酌上訴人之刑法第57條各款所列情狀，而分別
    量刑及定應執行之刑，既未逾越法定刑度及刑法第51條第 5
    款規定範圍，而予維持之理由，且其量刑已屬從輕，屬其刑
    罰裁量權之適法行使，並未違背比例原則、罪刑相當原則，
    自不得指為違法。另部分被害人是否到庭、願否和解，乃其
    等權利並非義務，原審未再代為聯繫未能達成和解之被害人
    以協助調解，亦無違法可言。又刑法第59條酌量減輕其刑之
    規定，係推翻立法者之立法形成，就法定最低度刑再予減輕
    ，為司法之特權，適用上自應謹慎，未可為常態，其所具特
    殊事由，應使一般人一望即知有可憫恕之處，非可恣意為之
    ，原判決未對上訴人酌減其刑，無違公平正義，亦無違法可
    指。
五、上訴意旨皆置原判決之論敘於不顧，仍謂：伊僅依指示領取
    、轉送內裝有存摺等物之包裹，亦無加重詐欺取財或洗錢之
    犯意聯絡，原審未詳查究明伊是否僅成立幫助犯，且拒絕代
    為聯繫其他被害人以協助開調解庭，致未能與全體被害人和
    解，而未適用刑法第59條酌減其刑，量刑過重，均屬違法等
    語。經核皆係憑持己見，再事爭辯，對於事實審法院取捨證
    據與自由判斷證據證明力或量刑裁量之職權行使，徒以自己
    之說詞，任意指為違法，與法律規定得為第三審上訴理由之
    違法情形，不相適合。本件上訴違背法律上程式，應予駁回
    。
據上論結，應依刑事訴訟法第395條前段，判決如主文。
中    華    民    國   111    年    3     月    16    日
                  刑事第五庭審判長法  官  吳  信  銘  
                                  法  官  何  菁  莪  
                                  法  官  沈  揚  仁  
                                  法  官  蔡  廣  昇  
                                  法  官  梁  宏  哲  
本件正本證明與原本無異
                                  書記官
中    華    民    國   111    年    3     月    23    日